臺灣高雄地方法院刑事判決　　　　　　　100年度易字第612號
公　訴　人　臺灣高雄地方法院檢察署檢察官
被　　　告　包金龍
上列被告因詐欺案件，經檢察官提起公訴（100年度偵字第5519號）
，本院判決如下：
    主  文
包金龍幫助犯詐欺取財罪，累犯，處有期徒刑陸月，如易科罰金
以新臺幣壹仟元折算壹日。
    事  實
一、包金龍前曾於民國94年間因詐欺案件，經本院以94年度簡字
    第68 48 號判處有期徒刑4 月確定，於95年8 月21執行完畢
    ；復於96年間因詐欺案件，經本院以96年度簡字第5492號判
    處有期徒刑5 月確定，於97年8 月18日執行完畢。詎不知悔
    改，可預見一般人取得他人金融帳戶之目的，常利用作為詐
    騙工具之用，俾於取得贓款及掩飾犯行，竟仍基於幫助他人
    實施詐欺取財犯罪之不確定故意，於100 年1 月5 日，至高
    雄市左營區○○○路411 號第一銀行左營分行，申請設立帳
    號為00000000000 號帳戶（下稱第一銀行帳戶）並領取存摺
    、提款卡（起訴書誤載為補發），旋將提款卡、密碼提供予
    真實年籍姓名均不詳之詐欺集團成員使用。嗣該不詳詐欺集
    團成員共同意圖為自己不法之所有，於100 年1 月5 日20
    時許，以電話撥打予李業晴，佯稱係雅虎奇摩拍賣網站商家
    ，因李業晴之前購物付款方式誤設為分期付款，須至提款機
    操做取消分期付款之設定，李業晴不疑有他而陷於錯誤，委
    由母親劉桂秀協助處理，於同日22時34分許，劉桂秀依詐欺
    集團指示前往自動櫃員機操作，以無卡存款方式分別江將新
    臺幣（下同）9 萬9,000 元及1,000 元存入包金龍所申設上
    開第一銀行帳戶。嗣劉桂秀發覺有異報警處理循線查悉上情
    。
二、按經高雄市政府警察局左營分局移請臺灣高雄地方法院檢察
    署檢察官偵查起訴。
    理  由
一、按被告以外之人於審判外之陳述，雖不符刑事訴訟法第159
    條之1 至第159 條之4 之規定，而經當事人於審判程序同意
    作為證據，法院審酌該言詞陳述或書面陳述作成時之情況，
    認為適當者，亦得為證據。當事人、代理人或辯護人於法院
    調查證據時，知有第159 條第1 項不得為證據之情形，而未
    於言詞辯論終結前聲明異議者，視為有前項之同意，同法第
    159 條之5 第1 、2 項分別定有明文。本判決所引用之傳聞
    證據，當事人迄未於本案言詞辯論終結前聲明異議，依前開
    法條之規定，視為當事人已同意援引作為證據，且經本院審
    酌該等言詞陳述或書面陳述作成時之情況及證據取得過程等
    節，認為適當，可以作為認定事實之依據。
二、訊據被告包金龍固坦承第一銀行帳戶為其所申辦，惟矢口否
    認有何幫助詐欺取財犯行，辯稱：其係為作為身心障礙補助
    才去申辦帳戶，辦完之後將密碼寫於提款卡上，並與帳戶放
    置於口袋內，於隔日發現提款卡遺失云云。
三、經查：
(一)、第一銀行帳號為00000000000 號、戶名為包金龍之帳戶，係
    被告包金龍於100 年1 月5 日所申辦等情，業經被告坦承在
    卷（見偵卷第12頁），並有第一銀行100 年5 月9 日一左營
    字第00094 號函所附之開戶資料1 份在卷可稽（本院卷第9
    至12頁）；另被害人李業晴因受詐騙，委由其母劉桂秀依詐
    欺集團之指示，而於上揭時間分2 次至自動櫃員機無卡存款
    共10萬元至被告所申辦之上開第一銀行帳戶內後，旋即遭提
    領一空，嗣驚覺有異即報警處理，第一銀行旋於隔日將第一
    銀行帳戶依銀行對疑似不法或顯屬異常交易之存款帳戶管理
    辦法結清一節，經證人劉桂秀於警詢之指訴（見警卷第1 、
    2 頁）綦詳，復有金融機構聯防機制通報單、臺北市政府警
    察局萬華分局漢中街派出所受理詐騙帳戶通報警示簡便格式
    表、第一銀行客戶交易明細表2 紙、並有第一銀行100 年5
    月9 日一左營字第00094 號函所附之帳戶歷史交易查詢表在
    卷可稽（見警卷第21、22、25頁，本院卷第9 至12頁），是
    上開第一銀行帳戶為被告所有，確實經詐欺集團使用，致被
    害人李業晴陷於錯誤，委由劉桂秀依詐欺集團成員指示操作
    自動櫃員機，而遭詐騙轉帳或匯款如事實欄所載之金額至該
    帳戶中之事實，堪以認定。
(二)、被告雖辯稱：因伊有健忘症，故將密碼變更為出生年月日後
    寫於提款卡上後，於100 年1 月6 日發現遺失云云。惟查，
    各個銀行帳戶之提款卡均已由原本之4 位數密碼增加為6 至
    8 位數不等之密碼，則除非設定之人告知，否則他人實無法
    輕易得知他人之提款卡密碼，被告所稱上述其變更後之提款
    卡密碼係以對其有紀念意義之出生年月日，並非特別設定而
    難以記憶之號碼，如此易於記憶之密碼，實無須故意書寫於
    提款卡上，另徒增遺失後遭盜領之風險。且變更密碼之目的
    即在以自己熟悉而他人難以猜測之密碼，防止非持卡人以非
    法方法取得存摺或提款卡後任意使用該存摺或提款卡，應避
    免將密碼與存摺或提款卡放置一處，被告於本院審理中對於
    其出生年月日均能明確之陳述，並無其所謂「健忘症」須將
    密碼刻意記載於提款卡之必要，故其所辯，顯屬有疑。又查
    ，被告遺失上開提款卡、密碼並無報警，亦無立即掛失，而
    遲至100 年1 月14日始前往第一銀行辦理掛失，此為被告所
    自承不諱（見警卷第4 頁），衡情被告遺失者屬於個人理財
    重要工具之帳戶提款卡、密碼，且被告前於94年間曾將帳戶
    交由他人涉犯幫助詐欺罪，而經本院分別判處有期徒刑4 月
    確定，此有判決1 份在卷可稽，應知悉隨意將提款卡及密碼
    若由他人取得，則可能致己陷入詐欺罪之風險，卻未報案，
    亦未立即向銀行辦理掛失止付，均與常情有違，是其前開辯
    解，難認可採。
(三)、再者，金融機構帳戶之存摺、提款卡係存戶持有該帳戶內款
    項之證明，提款卡更有自提款機即時提取該帳戶內之款項、
    轉帳，甚至變更密碼、臨時借支現金等功能，若不慎遺失或
    被盜，金融機構均有提供即時掛失、止付等服務，以避免存
    款戶之款項被盜領或帳戶遭不法利用。持用帳戶之人脫離占
    有時，為維護自身權益，殊無不儘速辦理掛失止付之理。又
    辦理掛失手續，實屬輕而易舉，並無何特別困難或不便之處
    。從而，拾獲或盜得他人帳戶資料之人，因未經失主同意使
    用該帳戶，其不法取得之帳戶隨時有被失主掛失止付之可能
    ，致無法使用該帳戶或轉入該帳戶之款項因而無法提領，甚
    而可能遭原帳戶所有人提領，則渠等大費周章從事於犯罪之
    行為，自有無法達成犯罪目的之風險。可見本件詐欺集團所
    使用之被告帳戶，應係由被告交付提款卡及密碼予他人，同
    時承諾不立即申請掛失止付，詐欺集團成員始肆無忌憚持供
    詐欺之轉帳帳戶，此觀卷附之交易明細表第一銀行帳戶，被
    告於開戶後，旋將開戶款項1000元提領一空，被害人李業晴
    受詐欺委由劉桂香代為處理，於開戶隔日即100 年1 月6 日
    將被詐騙款項10萬元匯入後，即遭多次密集提領至帳戶內無
    餘額，被告於100 年1 月14日始至銀行掛失之情，情極明灼
    。因之，被告所有之第一銀行提款卡及密碼並非遺失，係被
    告自行交付予姓名年籍不詳之人所使用，堪以認定。
(四)、按刑法上之故意，區分直接故意與間接故意，行為人對於構
    成犯罪之事實，明知並有意使其發生者為直接故意，行為人
    對於構成犯罪之事實，預見其發生而其發生並不違背其本意
    者為間接故意。金融帳戶為個人理財之工具，存摺及金融卡
    （含密碼）具高度專屬性，近來報章媒體一再披露詐騙集團
    、恐嚇集團為規避查緝，故使用他人帳戶從事不法之犯罪態
    樣，被告為一具有社會生活經驗之成年人，對此自難諉為不
    知。矧被告前曾因交付帳戶、提款卡及密碼供他人使用而涉
    犯幫助詐欺罪，經本院94年度簡字第6848號判處有期徒刑4
    月確定，並已執行完畢，有相關刑事判決、聲請簡易判決處
    刑書及臺灣高等法院被告前案紀錄表1 紙在卷可佐，自難諉
    為不知。是被告雖無前揭不明人士使用其第一銀行帳戶，必
    持以詐騙他人之確信，但顯對於該不明人士明知人縱以其第
    一銀行帳戶實施詐欺犯罪，亦不違背其本意之幫助意思，堪
    認被告有幫助姓名、年籍不詳之詐騙集團成員利用其所有之
    第一銀行帳戶為詐欺取財之未必故意甚明。
四、按刑法上之幫助犯，係指以幫助之意思，對於正犯資以助力
    ，而未參與實施犯罪之行為者而言。被告單純提供帳戶提款
    卡及密碼供人使用，並非向被害人施以欺罔之詐術行為，且
    亦無證據證明被告有參與詐欺取財犯行之構成要件行為，衡
    諸前揭說明，自應僅論以幫助犯，核被告所為，係犯刑法第
    30條第1 項前段、第339 條第1 項之幫助他人犯詐欺取財罪
    。又被告有如事實欄所載之前案科刑及執行完畢紀錄，有卷
    附臺灣高等法院被告前案紀錄表可按，其受有期徒刑之執行
    完畢，5 年以內故意再犯有期徒刑以上之罪，為累犯，應依
    刑法第47條第1 項之規定加重其刑；另被告僅為幫助犯，應
    依刑法第30條第2 項規定按正犯之刑減輕之，並依法先加後
    減之。爰審酌被告將帳戶提供詐騙集團成員使用，助長詐騙
    集團財產犯罪之風氣，致本件被害人受騙而匯款，實為當今
    社會層出不窮之詐財事件發生之根源，造成社會互信受損，
    且亦因被告提供其帳戶資料，致執法人員難以追查該詐騙集
    團之真實身分，且被告前已曾將帳戶提供他人使用，經本院
    判決有罪確定後執行完畢，竟未能收警惕之心，仍隨意將帳
    戶之提款卡及密碼交予他人使用，迄今亦未賠償被害人損失
    ，並參酌被告犯後矢口否認犯行，欠缺悔意等一切情狀，量
    處如主文所示之刑，並諭知易科罰金之折算標準，藉資懲儆
    。
據上論斷，應依刑事訴訟法第299 條第1 項前段，刑法第30條第
1 項前段、第2 項、第339 條第1 項、第47條第1 項、第41 條
第1 項前段、刑法施行法第1 條之1 ，判決如主文。
本案經檢察官鄭靜筠到庭執行職務。
中    華    民    國   100    年    8     月    24    日
                  刑事第十一庭  審判長法  官  李代昌
                                      法  官  林韋岑
                                      法  官  鄭  瑋
以上正本證明與原本無異。
如不服本判決，應於判決送達後10日內，向本院提出上訴狀。
中    華    民    國   100    年    8     月    26    日
                                      書記官  蔡佩珊
附錄論罪科刑法條：
中華民國刑法第339條
（普通詐欺罪）
意圖為自己或第三人不法之所有，以詐術使人將本人或第三人之
物交付者，處 5 年以下有期徒刑、拘役或科或併科 1 千元以下
罰金。
以前項方法得財產上不法之利益或使第三人得之者，亦同。
前二項之未遂犯罰之。